【裁判字號】    97,上易,2957
【裁判日期】    971211
【裁判案由】    背信
【裁判全文】
臺灣高等法院刑事判決                97年度上易字第2957號
上  訴  人  臺灣新竹地方法院檢察署檢察官
被      告  甲○○
選任辯護人  田振慶  律師
            吳彥鋒  律師
被      告  乙○○
                    樓
選任辨護人  陳文元  律師
            陳哲民  律師
上列上訴人因背信案件，不服臺灣新竹地方法院94年度易字第
372號，中華民國第一審判決（起訴案號：臺灣新竹地方法院檢
察署89年度偵字第3986號），提起上訴，本院判決如下：
    主  文
上訴駁回。
    理  由
一、按不服地方法院之第一審判決而上訴者，應向管轄第二審之
    高等法院為之；上訴書狀應敘述具體理由；第二審法院認為
    上訴書狀未敘述理由或上訴有第362 條前段之情形者，應以
    判決駁回之，刑事訴訟法第361條第1、2項、第367條分別定
    有明文。而所謂具體理由，必係依據卷內既有訴訟資料或提
    出新事證，指摘或表明第一審判決有何採證認事、用法或量
    刑等足以影響判決本旨之不當或違法，而構成應予撤銷之具
    體事由，始克當之（例如：依憑證據法則具體指出所採證據
    何以不具證據能力，或依憑卷證資料，明確指出所為證據證
    明力之判斷如何違背經驗、論理法則）；倘僅泛言原判決認
    定事實錯誤、違背法令、量刑失之過重或輕縱，而未依上揭
    意旨指出具體事由，或形式上雖已指出具體事由，然該事由
    縱使屬實，亦不足以認為原判決有何不當或違法者（例如：
    對不具有調查必要性之證據，法院未依聲請調查亦未說明理
    由，或援用證據不當，但除去該證據仍應為同一事實之認定
    ），皆難謂係具體理由，俾與第二審上訴制度旨在請求第二
    審法院撤銷、變更第一審不當或違法之判決，以實現個案救
    濟之立法目的相契合，並節制濫行上訴（最高法院97年度台
    上字第892 號判決參照）。是倘上訴人之上訴書狀雖有敘述
    上訴理由，惟並未具體敘述第一審判決有上述違法、不當情
    形，或形式上雖已指出具體理由，然該事由縱使屬實，亦不
    足以認為原判決有何不當或違法者，即與未敘述具體理由無
    異，所為上訴，即非適法。
二、經查，原審判決依憑檢察官所舉證據調查之結果，認尚不足
    以使形成被告乙○○犯背信罪之確切心證。此外，卷內並無
    其他積極證據，足資證明被告乙○○有公訴意旨所指背信犯
    行。而被告甲○○在惟識科技有限公司與連邦科技股份有限
    公司之交易中，係代表惟識公司之人，單純為買賣關係之買
    方代表人，非受告訴人連邦公司委託處理事務之人，依刑法
    第342條規定意旨，被告甲○○無從獨立成立背信罪。從而
    被告乙○○既不能證明犯罪，遑論被告甲○○有共同背信行
    為，故依法諭知其二人無罪之判決。均已詳敘調查、取捨證
    據之結果及理由。從形式上觀察，原判決並無違背法令之情
    形可言。
三、檢察官不服，於97年10月8日具狀提起第二審上訴，其理由
    以：茲據被害人具狀請求上訴，意旨略以：「本件告訴人認
    被告甲○○、乙○○有共同背信之情事，係在於被告乙○○
    當時身為告訴人公司最高業務主管，有為告訴人利益選取最
    合乎資格且具銷售經驗之代理商時，明知被告甲○○將從不
    具有任何銷售SRAM銷售經驗，竟向告訴人謊稱伊在業界評價
    很好，將被告甲○○實際掌控之惟識科技有限公司（下稱惟
    識公司）引用作為告訴人之國內代理商，損及告訴人之利益
    ，同時不顧惟識公司之資本額及經營狀況，在其職掌之範圍
    內，給予不合理之優惠交易條件，導致告訴人必須承擔無法
    取得貨款之高度風險；甚至在積欠大批貨款下，依其職掌本
    應進行催收下，仍然不予催收，並繼續出貨，顯然損及告訴
    人利益。然針對此部分之背信事實，原審完全未加以審酌，
    亦未提出未採納之理由，顯然有所缺漏。‧‧‧」等語，因
    之請求本檢察官上訴，經核尚非顯無理由。爰附送原聲請狀
    ，並援引刑事訟訟法第344條第2項、第361條，依法提起上
    訴等語。
四、惟按告訴人之告訴，目的在促使偵查權之發動，而案件之起
    訴或上訴，目的在案件之繫屬，亦即當事人與法院發生訴訟
    關係。因是訴訟程序中，其訴訟行為之評價原就不同，在偵
    查程序中，檢察官與告訴人純為單向關係，告訴人之作用在
    於提供檢察官犯罪之資料；而審判程序中，法院與當事人（
    檢察官、被告）係三方關係，作用在釐清訴訟當事人間有關
    訴訟資料之爭執，進而判斷罪責之有無，告訴人充其量僅是
    訴訟關係人，並不在三方互動關係中。從而，案件進入審理
    程序後，檢察官單純引述告訴人之觀點或論述，作為訴訟攻
    防，而非以當事人角色對證據價值為主觀之認知與判斷，如
    此易導致訴訟程序中訴訟主體定位不明，甚至影響被告防禦
    權之行使。本件檢察官上訴僅概括引述告訴人對原審判決之
    意見陳述為理由，而非以檢察官自身參與訴訟，對證據能力
    之取捨，證明力有無違背經驗、論理法則之判斷，據以檢驗
    原判決有無違背法令，或提出新事證，具體指摘原判決有何
    不當，殊難認其所載與刑事訴訟法第361條第2項「應敘述具
    體理由」之要件相契合。揆諸上開說明，自非屬得上訴第二
    審之具體理由，應認本件此部分上訴違背法律上程式，爰不
    經言詞辯論，逕予駁回其上訴。
據上論斷，應依刑事訴訟法第367條前段、372條，判決如主文。
中    華    民    國    97    年    12    月    11    日
                  刑事第二十二庭審判長法  官  何菁莪
                                      法  官  洪于智
                                      法  官  江振義
以上正本證明與原本無異。
不得上訴。
                                      書記官  陳媛容
中    華    民    國    97    年    12    月    11    日


司法院資訊處製作；財團法人民間司法改革基金會備份。
